臺灣高等法院臺南分院刑事判決
110年度上易字第304號
上  訴  人  臺灣雲林地方檢察署檢察官
被      告  甲○○
上列上訴人因被告毒品危害防制條例案件，不服臺灣雲林地方法
院109年度易字第692號中華民國110年3月31日第一審判決（聲請
簡易判決處刑案號：臺灣雲林地方檢察署109年度撤緩毒偵字第9
1號），提起上訴，本院判決如下：
    主  文
上訴駁回。
    理  由
一、聲請簡易判決處刑意旨略以：被告甲○○基於施用第二級毒品
    MDMA之犯意，於民國107年7月23日凌晨1時許，在雲林縣○○
    市○○路0段之○○○酒吧，以飲用摻有第二級毒品MDMA飲料之方
    式，施用第二級毒品MDMA1次。嗣為警經其同意採集尿液送
    驗，結果呈MDMA陽性反應，而悉上情。因認被告涉犯毒品危
    害防制條例第10條第2項之施用第二級毒品罪嫌。
二、按起訴之程序違背規定者，應諭知不受理之判決；又對於原
    審諭知不受理之判決上訴時，第二審法院認其為無理由而駁
    回上訴，得不經言詞辯論為之，刑事訴訟法第303條第1款、
    第372條分別定有明文。而施用第一、二級毒品為犯罪行為
    ，毒品危害防制條例第10條設有處罰規定，故施用第一、二
    級毒品者，本應科以刑罰，惟基於刑事政策，對合於一定條
    件之施用者，則依同條例第20條之規定，施以觀察、勒戒及
    強制戒治之保安處分。又109年1月15日修正公布、同年7月1
    5日施行之毒品危害防制條例第35條之1第1款及第2款前段規
    定，該次修正施行前犯同條例第10條之罪之案件，於該條例
    施行後，偵查中，由檢察官依修正後規定處理；審判中，由
    法院或少年法院（地方法院少年法庭）依修正後規定處理。
    是犯同條例第10條第1項之施用第一級毒品罪、同條第2項之
    施用第二級毒品罪者，不論行為係在修正前或修正後，偵查
    中之案件均應依新法規定處理。
三、本次新修正毒品危害防制條例第24條（業經公告自110年5月
    1日施行）第1、2項規定：「第20條第1項及第23條第2項之
    程序，於檢察官先依刑事訴訟法第253條之1第1項、第253條
    之2第1項第4款至第6款或第8款規定，為附條件之緩起訴處
    分時，或於少年法院（地方法院少年法庭）認以依少年事件
    處理法程序處理為適當時，不適用之」、「前項緩起訴處分
    ，經撤銷者，檢察官應繼續偵查或起訴」，其立法理由並說
    明：「緩起訴處分是利用機構外之處遇，協助施用毒品者戒
    除毒癮，為達成戒除毒癮之目的，於撤銷緩起訴處分後，宜
    由檢察官依法繼續偵查或起訴，亦即仍有現行條文第20條觀
    察、勒戒及強制戒治制度之適用，俾利以機構內之處遇方式
    協助其戒除毒癮，亦得為不同條件或期限之緩起訴處分」等
    語。是以前案於撤銷緩起訴處分後，仍有同條例第20條所定
    觀察、勒戒等處遇制度之適用，新法所定之附條件之緩起訴
    處分與觀察、勒戒等處遇，已無法相提並論，無從當然視為
    事實上已接受等同於「觀察、勒戒」之處遇。又按毒品危害
    防制條例對於施用第一級或第二級毒品罪者，進入司法程序
    之戒癮治療方式，係採取「觀察、勒戒或強制戒治」與「附
    命完成戒癮治療之緩起訴處分（下稱附命緩起訴處分）」雙
    軌制，其目的同在給予施用毒品者戒毒自新機會。是以，被
    告既同意參加「戒癮治療」，並由檢察官採行「附命緩起訴
    處分」方式，且完成「附命緩起訴處分」所採用之戒癮治療
    ，事實上已接受等同「觀察、勒戒或強制戒治」執行完畢釋
    放之處遇（最高法院109年度台非字第76號判決意旨參照）
    。反之，縱經檢察官為附命緩起訴處分，若被告未完成戒癮
    治療，即無從視為事實上已經「觀察、勒戒或強制戒治」執
    行完畢，仍有觀察、勒戒及強制戒治制度之適用，俾利以機
    構內之處遇方式協助其戒除毒癮，檢察官亦得為不同條件或
    期限之緩起訴處分。
四、經查：
  ㈠被告於107年7月23日凌晨1時許，在雲林縣○○市○○路0段之○○○
    酒吧，以飲用摻有第二級毒品MDMA飲料之方式，施用第二級
    毒品MDMA1次，業據被告於偵查時坦承不諱，並有勘察採證
    同意書、代號與真實姓名對照表、嘉義縣警察局朴子分局自
    願受鑑定同意書、詮昕科技股份有限公司107年8月16日濫用
    藥物尿液檢驗報告各1份附卷可稽。足徵被告任意性自白與
    事實相符，應堪採信，被告確於前揭時間、地點，施用第二
    級毒品MDMA之犯行甚明。
　㈡而被告所犯本案，前經臺灣雲林地方檢察署檢察官以108年度
    毒偵字第18號為附命緩起訴處分確定，緩起訴期間為2年（
    自108年3月7日起至110年3月6日止），然上開附命緩起訴處
    分，因被告未完成戒癮治療，且未依醫囑指定前往門診或參
    加心理暨社會復健治療，業經臺灣雲林地方檢察署檢察官於
    109年5月25日以109年度撤緩字第97號撤銷原緩起訴處分確
    定等情，有前開緩起訴處分書、撤銷緩起訴處分書、臺灣高
    等法院被告前案紀錄表各1份、臺灣雲林地方檢察署108年度
    緩護療字第83號卷在卷可憑；是依前揭說明，無從認其事實
    上已接受等同「觀察、勒戒或強制戒治」執行完畢釋放之處
    遇。又被告前未曾因施用毒品案件經送觀察、勒戒或強制戒
    治，係屬「初犯」，有臺灣高等法院被告前案紀錄表可按。
    綜據上述，被告既未曾接受等同「觀察、勒戒」或「強制戒
    治」執行完畢之處遇，自應由檢察官依毒品危害防制條例第
    20條第1項及本次修正之第24條規定依職權裁量是否重啟處
    遇程序，以協助被告戒除毒癮，而非逕予起訴。
  ㈢綜上所述，本件應由檢察官基於一次性之整體規劃而重啟處
    遇程序，視被告個案情形，是否適合「觀察、勒戒或強制戒
    治」或給予「附條件緩起訴處分」之機會，檢察官逕予聲請
    簡易判決處刑，法院無從替代檢察官為上開合義務性之裁量
    處遇，是本件起訴程序違背規定，且無從補正，應諭知不受
    理之判決。
五、原審因此依刑事訴訟法第303條第1款、第307條規定，對被
    告本案被訴犯行判決公訴不受理，經核並無違誤，應予維持
    。檢察官上訴意旨略以：被告事實上已接受等同「觀察、勒
    戒」之處遇，自應於撤銷緩起訴處分後依法追訴，並無再次
    聲請法院裁定「觀察、勒戒」之必要，且依修正前毒品危害
    防制條例第24條第2項規定，既有明定附命緩起訴處分經撤
    銷後，檢察官應依法追訴，自無再行聲請「觀察、勒戒」之
    裁量餘地等語，指摘原判決不當，為無理由，應予駁回，並
    不經言詞辯論為之。
據上論斷，應依刑事訴訟法第368條、第372條，判決如主文。　
中　　華　　民　　國　　110 　年　　6 　　月　　4 　　日
                  刑事第三庭    審判長法　官  陳連發
                                      法　官  何秀燕
                                      法　官  洪榮家
以上正本證明與原本無異。
不得上訴。
　　　　　　　　　　　　　　　　　　　書記官  謝麗首
中　　華　　民　　國　　110 　年　　6 　　月　　4 　　日